臺灣臺南地方法院交通事件裁定　　　　 94年度交聲字第354號
移送機關　　交通部公路總局嘉義區監理所麻豆監理站
受處分人
即異議人　　甲○○
上列受處分人因違反道路交通管理處罰條例案件，對於交通部公
路總局嘉義區監理所麻豆監理站民國94年7月1日所為之裁決處分
（處分案號：麻監裁罰字第裁75-M00000000號），聲明異議，本
院裁定如下：
    主  文
原處分撤銷。
    理  由
一、本件聲明異議意旨略以：受處分人即異議人甲○○不服交通
    部公路總局嘉義監理所麻豆監理站民國94年7月1日麻監裁罰
    字第裁75-MO0000000號違反道路交通管理事件裁決書處以：
    「一、吊銷駕駛執照，終身禁考，駕駛執照限於94年7月31
    日前繳送。二、上開駕駛執照逾期不送繳之處分：（一）自
    94年8月1日起，逕行註銷駕駛執照。（二）駕駛執照吊註銷
    後，自94年8月1日起，終身不得重新考領駕駛執照。」等處
    分。特於法定期間內，依法聲明提出異議，請求撤銷原處分
    ，理由分述如下：
(1)、本件麻豆監理站核發上開裁決處分書無非略以：「受判決處
    分人甲○○於93年11月22日18時30分許，駕駛牌照號碼HI-5
    541號自小客車，在台南縣山上鄉豐德村台20線20.3公里處
    ，與對造當事人劉慶霖所駕駛牌照號碼2699-JH號自小客車
    ，附載乘客蔡玉梅、劉巧倫，發生交通事故，致蔡玉梅、劉
    巧倫受傷，甲○○於肇事後未停車處理，逕自離去。」等情
    。爰認甲○○有違反道路交通管理處罰條例第62條第1項後
    段之情事，而依違反道路交通管理事件統一裁罰基準及處理
    細則第43、44、61條規定而為上開裁罰。
(2)、異議人固不否認曾於前開時、地，駕駛自小客車突遭劉慶霖
    所駕之自小客車自後追撞，及事故發生後劉慶霖車上之乘客
    蔡玉梅及劉巧倫二人分別受傷，且未及時報警處理，或通知
    救護車前來救護被害人，即駕車離開現場等事實。惟異議人
    之所以會在車禍發生後，駕車先離開現場，實因車禍發生當
    時，異議人係以正常車速開車前行，所駕之車突遭後方之劉
    慶霖所駕之車自後追撞，因所感覺撞及力非大且當異議人回
    頭查看後方劉慶霖之車時，劉慶霖非惟態度正常，更以手勢
    向異議人致歉意，更未見以手勢表明其車內有乘客因車輛肇
    事受傷之情事，即因此異議人當時才誤以為雙方之人均平安
    無事，致未下車查看，復因另有要事趕辦從而才會先行開車
    離去，事後始驚悉劉慶霖車上另有二人乘客蔡玉梅及劉巧倫
    當時受有輕微傷害之情形，異議人絕非於車禍事故發生後，
    蓄意置受傷之人不予必要之救護，而逕行開車離去。詎原裁
    決處分機關就上情卻疏未進一部調查斟酌，即遽以認定異議
    人開車肇事，致人於傷，不為報警或為必要之救護措施而開
    車逃逸，係違反道路交通管理處罰條例第62條第1項駕車致
    人於傷逃逸，應予吊銷駕駛執照，並不得重新考領駕駛執照
    之規定，從而依違反道路交通管理事件統一裁罰基準及處理
    細則第43、44及61條之規定開具上開「裁決書」處罰。
(3)、另查本件車禍之發生，實應歸咎於對方劉慶霖突然駕車自後
    追撞異議人所駕之車，由於異議人當時係正常駕車在車道行
    使，車身突為後車追撞，自己應無肇事因素，既無肇事因素
    存在，則試問那有什麼「肇事致人於傷逃逸」？及永久吊銷
    駕駛執照之問題？蓋本件車禍事故之發生，致被害人蔡玉梅
    及劉巧倫二人受傷，其真正肇事者，應為被害人二人所搭乘
    之車之駕駛劉慶霖才是，絕非異議人甲○○。況查被害人蔡
    玉梅及劉巧倫二人，又係劉慶霖車上之乘客，縱使該二位車
    上乘員之身體，確因本次車禍事故受有輕微傷害但因該車駕
    駛劉慶霖當時並未逃離，已足可盡其救護或照應傷者之責任
    。由於異議人於車禍發生時，在主觀上確不知有嚴重撞擊，
    更確不知後車上有乘客受傷，縱在客觀上有開車離去之事實
    ，但因異議人主觀上根本並未有何置受傷被害人於不顧之決
    意，自與道路交通管理處罰條例第62條第1項之處罰構成要
    件有間，豈能基於本位主義，片面擴張該條文之處罰適用範
    圍，及處罰對象之文義解釋，強指上開條文其所謂「肇事者
    」一詞，係包括無端被自後追撞之非真正肇事車輛之駕駛在
    內。
(4)、異議人甲○○係63年3月20日生，時值壯年，前程待創，且
    日前上肩負全家數口之生計重責，有關民事部份已達成和解
    ，設如因本案被裁罰終身吊銷駕駛執照，不得重新考領駕照
    ，實無異於人被判處死刑或類同雙腳被人截肢，日常生活及
    謀生求職權益所受損害，莫此為甚，身心所受痛楚、無奈、
    無助，更難以想像。原裁決處分機關對異議人甲○○所為吊
    銷駕駛執照，終身不得重新考領駕駛執照之裁罰處分，自嫌
    率斷，認事用法上有可議，難昭信服。為此聲請撤銷該不當
    之裁決處分，俾維權益。
二、經查：
(1)、本件係異議人甲○○於93年11月22日18時45分許，駕駛牌照
    號碼HI-5541號自小客車，在台南縣山上鄉豐德村台20線
    20.3公里處，「駕駛汽車肇事致對方車乘客蔡玉梅、劉巧倫
    受傷逃逸」，因此被臺南縣警察局新化分局交通事故處理小
    組於93年12月10日以南縣交警字第M00000000號舉發單舉發
    違反道路交通管理處罰條例第62條第1項後段規定，有「舉
    發違反道路交通管理事件通知單」影本1紙附卷可稽。
(2)、查上開警察舉發異議人甲○○交通違規之事實，業據上開麻
    豆監理站於94年1月27日以麻監裁罰字第裁75-MO0000000號
    違反道路交通管理事件裁決書處以：「一、吊銷駕駛執照，
    終身禁考，駕駛執照限於94年2月26日前繳送。二、上開駕
    駛執照逾期不送繳之處分：（一）自94年8月1日起，逕行註
    銷駕駛執照。（二）駕駛執照吊註銷後，自94年2月27日起
    ，終身不得重新考領駕駛執照。」之處分，業據本院調取本
    院94年度交聲字第88號卷查明。
(3)、又查異議人甲○○對於上開交通違規之事實，不服豆監理站
    94年1月27日麻監裁罰字第裁75-MO0000000號違反道路交通
    管理事件裁決書之裁罰，於94年2月5日具狀聲明異議（本院
    復股辦理），經本院（復股）於94年4月18日以94年度交聲
    字第88號刑事裁定諭知「異議駁回」，異議人不服，提起抗
    告後，經臺灣高等法院臺南分院於94年7月19日以94年度交
    抗字第69號刑事裁定諭知「抗告駁回」而確定在案，亦據本
    院調取上開案卷查明。
(4)、本件麻豆監理站94年7月1日麻監裁罰字第裁75-MO0000000
    號違反道路交通管理事件裁決書係重複誤開，有該站94年9
    月12日嘉監麻字第0940011258號函附卷可稽，該函並說明該
    站業於94年7月27日以嘉監麻字第0940009112號函函請異議
    人至該站辦理吊銷駕照，異議人已於94年8月8日至該站辦理
    結案。
三、綜上所述，本件麻豆監理站94年7月1日麻監裁罰字第裁75-M
    O0000000號違反道路交通管理事件裁決書顯係對於同一裁罰
    事實重複誤開，異議人對之聲明異議，其肇事致人受傷逃逸
    之事實業經裁定確定，已如上述，其就此部分之異議雖無理
    由，惟麻豆監理站94年7月1日麻監裁罰字第裁75-MO0000000
    號違反道路交通管理事件裁決書之處分對於同一事實重複裁
    罰，於法即有未合，應由本院裁定將原處分撤銷，以資適法
    。
四、據上論斷，應依道路交通案件處理辦法第20條前段，裁定如
    主文。
中　　華　　民　　國　　94　　年　　11　　月　　14　　日
　　　             交通法庭   法　官　林勝利
以上正本證明與原本無異。
如不服本裁定應於送達後5日內向本院提出抗告狀。
    　　　　　　　　　　　　　書記官　陳金堂
中　　華　　民　　國　　94　　年　　11　　月　　14　　日
